---
title: "Nexo - Dados"
author: "André Masuko"
date: "8/3/2021"
output: pdf_document
---

```{r, echo=FALSE, warning=FALSE, message=FALSE}
library(tidyverse)
library(readxl)
library(knitr)

nexo <- read_excel("nexo_visit1.xlsx")

kable((nexo), "pipe", caption = " Estatísticas do Nexo (2015-2021) - Dados de Navegadores", align = rep('c', 8))

nexo <- nexo [-c(11), ]
nexo <- nexo %>% 
  mutate(perc = paste0(sprintf("%4.1f", Usuários / sum(Usuários) * 100), "%"))

ggplot(data = nexo) +
  geom_bar(mapping = aes(x = reorder(Navegador, Usuários), y = Usuários), fill = "steelblue" ,stat = "identity") +
  geom_text(mapping = aes(x = Navegador, y = Usuários, label = perc),  hjust = 0, size = 3,
    inherit.aes = TRUE) +
    scale_y_continuous(limits = c(NA, 15000)) +
  labs(y = "Usuários", 
       x = "",
       caption = "Fonte: Google Analytics") +
    theme_minimal() +
  coord_flip() + 
  ggtitle("Os navegadores mais utilizados no Nexo (2015-2021)")
```


## Insights - Navegadores

O navegador mais utilizado pelos leitores do Nexo (incluindo assinantes e não assinantes) é, com ampla margem percentual, o **Google Chrome**. Este navegador engloba cerca de 69.3% de todas as pessoas que acessam o Nexo Jornal.

Há, porém, em menor destaque, as pessoas que utilizam o navegador **Safari**, que representam aproximadamente 13.5% de nossos leitores.


```{r, echo=FALSE}
nexo <- read_excel("nexo_browser.xlsx")
kable((nexo), "pipe", caption = " Estatísticas do Nexo (2015-2021) - Sistema Operacional", align = rep('c', 9))

nexo <- nexo %>% 
  mutate(perc = paste0(sprintf("%4.1f", Usuários / sum(Usuários) * 100), "%"))

ggplot(data = nexo) +
  geom_bar(mapping = aes(x = reorder(`Sistema operacional`, Usuários), y = Usuários), fill = "steelblue" ,stat = "identity") +
  geom_text(mapping = aes(x = `Sistema operacional`, y = Usuários, label = perc),  hjust = 0, size = 3,
    inherit.aes = TRUE) +
    scale_y_continuous(limits = c(NA, 12000)) +
  labs(y = "Usuários", 
       x = "",
       caption = "Fonte: Google Analytics") +
  theme_minimal() +
  coord_flip() + 
  ggtitle("Sistemas Operacionais mais utilizados no Nexo (2015-2021)")
```

## Insights - Sistemas Operacionais

O principal sistema operacional que os usuários do Nexo utilizam (tanto assinantes quanto não-assinantes) é o **Android**, com um percentual de usuários igual a 41%.

Porém, é importante também ressaltar a predominância de dois sistemas que aparecem com destaque: **Windows** e **iOS**, cada um com um percentual de usuários igual a 34.7% e 15.2%, respectivamente.

```{r, echo=FALSE}
nexo <- read_excel("nexo_tela.xlsx")
kable((nexo), "pipe", caption = " Estatísticas do Nexo (2015-2021) - Resolução de Tela", align = rep('c', 9))

nexo <- nexo %>% 
  mutate(perc = paste0(sprintf("%4.1f", Usuários / sum(Usuários) * 100), "%"))

ggplot(data = nexo) +
  geom_bar(mapping = aes(x = reorder(`Resolução de tela`, Usuários), y = Usuários), fill = "steelblue" ,stat = "identity") +
  geom_text(mapping = aes(x = `Resolução de tela`, y = Usuários, label = perc),  hjust = 0, size = 3,
    inherit.aes = TRUE) +
    scale_y_continuous(limits = c(NA, 5000)) +
  labs(y = "Usuários", 
       x = "",
       caption = "Fonte: Google Analytics") +
  theme_minimal() +
  coord_flip() + 
  ggtitle("Resoluções de Tela mais utilizadas no Nexo (2015-2021)")

```

## Insights - Resolução de Tela

A resolução de tela mais utilizada pelos leitores do Nexo é **1366 x 768**. Apesar disso, há uma distribuição relativamente uniforme entre as demais resoluções, com destaque para **1920 x 1980** e **360 x 640**, com um percentual de usuários igual a 11.3% e 10.4%, respectivamente.


```{r, echo=FALSE}
nexo <- read_excel("Nexo_visit.xlsx")

ggplot(data = nexo) +
  geom_line(mapping = aes(x = Índice, y = users), col = "blue" ,linetype = "dashed") + 
  theme_minimal() + 
  scale_x_continuous(limits = c(NA, 65)) +
  ggtitle("Série Histórica de Usuários do Nexo (2016-2021)") +
  labs(caption = "Fonte: Google Analytics",
       x = "",
       y = "Usuários")
```

## Insights

A série histórica acima nos mostra uma tendência relativamente constante no número de usuários do Nexo Jornal. 

No entanto, devemos dar atenção ao aumento súbito de usuários no meio de 2018, que coincidiu com o período das eleições presidenciais no Brasil. Isso nos mostra que os leitores tem interesses e incentivos significativos para acessar o Nexo em calendários eleitorais.

Ademais, há um aumento significativo - mas não tão impactante quanto no período eleitoral - de usuários no instante temporal de eclosão da pandemia da covid-19 no Brasil, aproximadamente em fevereiro de 2020.


```{r, echo=FALSE, warning=FALSE, message=FALSE}
nexo <- nexo [-c(61), ]

ggplot(data = nexo) +
  geom_line(mapping = aes(x = Índice, y = users), col = "blue", linetype = "dotted") + 
    geom_point(mapping = aes(x = Índice, y = users), shape = 21, col = "blue") +
  geom_smooth(mapping = aes(x = Índice, y = users), col = "steelblue", method = "lm") + 
  theme_minimal() + 
  scale_x_continuous(limits = c(NA, 65)) +
  ggtitle("Tendência Histórica de Usuários do Nexo (2016-2021)") +
  labs(caption = "Fonte: Google Analytics",
       x = "",
       y = "Usuários",
       subtitle = "A Reta Acompanha Regressão Linear Ajustada")
```

## Insights

O gráfico acima apresenta o gráfico de tendência, com a regressão linear ajustada para a relação direta entre progressão do tempo e número de usuários do jornal. Através da reta, é possível constatar que *não há* um efeito significativo de aumento no número de usuários do Nexo Jornal ao longo do tempo, tendo este se mantido relativamente constante no longo prazo.
